臺灣桃園地方法院民事裁定
110年度監宣字第651號
聲  請  人  游國川  


相  對  人  游黃阿双





關  係  人  呂秀雲  



上列聲請人聲請監護宣告事件，本院裁定如下：
    主  文
宣告游黃阿双（女、民國00年0月00日生、身分證統一編號：Z00
0000000號）為受監護宣告人。
選定游國川（男、民國00年0月0日生、身分證統一編號：Z00000
0000號）為受監護宣告人游黃阿双之監護人。
指定呂秀雲（女、民國00年0月00日生、身分證統一編號：Z0000
00000號）為會同開具財產清冊之人。
聲請費用由受監護宣告人負擔。
    理  由
一、本件聲請意旨略以：聲請人游國川為相對人游黃阿双之長子
    。相對人於民國103年8月29日因失智症、腦中風，致不能為
    意思表示或受意思表示，或不能辨識其意思表示之效果。為
    此依民法第14條第1項、家事事件法第164條第1項規定，聲
    請本院准予對相對人為監護宣告，並依民法第1111條規定選
    定聲請人為相對人之監護人暨指定關係人呂秀雲為會同開具
    財產清冊之人等語，並提出戶籍謄本、同意書、診斷證明書
    等件為證。
二、按「對於因精神障礙或其他心智缺陷，致不能為意思表示或
    受意思表示，或不能辨識其意思表示之效果者，法院得因本
    人、配偶、四親等內之親屬、最近一年有同居事實之其他親
    屬、檢察官、主管機關或社會福利機構之聲請，為監護之宣
    告。」民法第14條第1項定有明文。本件經本院囑託鑑定機
    關即陳炯旭診所鑑定醫師陳炯旭就相對人精神狀態進行鑑定
    ，經鑑定醫院提出精神鑑定報告書，其鑑定結果：游員為歸
    類於他處其他疾病所致之失智症、腦中風之個案。目前無生
    活自理之能力，無經濟活動能力，無社會性活動能力，無交
    通事務能力，無健康照顧能力。故謂因精神障礙或其他心智
    缺陷，致不能為意思表示或受意思表示，或不能辨識其意思
    表示之效果。游員這7年多來，認知功能、生活自理功能持
    續退化，未來應無大幅改善之可能等語，有該院檢附之精神
    鑑定報告書在卷足按。本院審酌相對人因精神障礙或其他心
    智缺陷，已致不能為意思表示或受意思表示，聲請人聲請對
    於相對人為監護之宣告，核無不合，應予准許。
三、次按「法院為監護之宣告時，應依職權就配偶、四親等內之
    親屬、最近一年有同居事實之其他親屬、主管機關、社會福
    利機構或其他適當之人選定一人或數人為監護人，並同時指
    定會同開具財產清冊之人。」「法院為前項選定及指定前，
    得命主管機關或社會福利機構進行訪視，提出調查報告及建
    議。監護之聲請人或利害關係人亦得提出相關資料或證據，
    供法院斟酌。」「法院選定監護人時，應依受監護宣告之人
    之最佳利益，優先考量受監護宣告之人之意見，審酌一切情
    狀，並注意下列事項：㈠受監護宣告之人之身心狀態與生活
    及財產狀況。㈡受監護宣告之人與其配偶、子女或其他共同
    生活之人間之情感狀況。㈢監護人之職業、經歷、意見及其
    與受監護宣告之人之利害關係。法人為監護人時，其事業之
    種類與內容，法人及其代表人與受監護宣告之人之利害關係
    。」民法第1111條第1項、第2項、第1111條之1分別定有明
    文。
四、本院經囑請桃園市社會工作師公會對兩造及關係人進行訪視
    ，訪視評估結果略以：
    ㈠需求評估：
　　　相對人為中風病患，訪視當天，透過視訊觀察，相對人臥
      床，雙眼緊閉，裝有鼻胃管，無自主行動之能力，對於訪
      員的叫喚無任何言語表達或肢體表現，評估相對人受疾病
      影響，有仰賴他人照顧及處理個人事務之需。聲請人表示
      ，為協助相對人辦理航空城徵收計劃後之戶籍遷入事宜，
      而提出本案之聲請。　
    ㈡建議：
　　　本案之聲請人為相對人之長子，關係人為相對人之長媳，
      相對人現安置於大園敏盛醫院附設護理之家，相對人醫療
      決策、照顧安排及證件保管，均由聲請人處理，關係人則
      保管相對人財務資料；相對人安置費用則由相對人每月領
      有之老年年金支付部分，相對人次子每月支付新臺幣1萬5
      千元，剩餘之費用則由聲請人支付。經訪視，聲請人具擔
      任監護人意願、關係人具擔任會同開具財產清冊之人意願
      。相對人次子以書面表示知曉且同意此案，並推派聲請人
      擔任本案之監護人人選，關係人擔任本案之會同開具財產
      清冊之人人選。綜合評估相對人的受照顧狀況、聲請人與
      關係人的陳述未見明顯不適任之消極原因，惟仍請鈞院以
      相對人最佳利益為考量，並參酌相關事證後，予以綜合裁
      量之等語，此有桃園市社會工作師公會函附桃園市政府社
      會局社會工作科監護（輔助）宣告調查訪視報告在卷可參
      。
　五、綜合上情，本院審酌聲請人為相對人長子，可處理相對人
      個人事務、負責保管相對人的身分證件，每月支付相對人
      安置費用差額。聲請人無明顯不適任之情形，且具有擔任
      監護人之意願，可提供相對人良好之生活照顧與保護，力
      能擔負相對人監護人之職務無疑。另關係人為相對人之長
      媳，協助聲請人處理相對人事務，亦有擔任會同開具財產
      清冊之人意願，故由關係人擔任會同開具財產清冊之人，
      應能致力維護相對人之權益甚明，自無不當。本院爰依前
      揭法律規定，選定聲請人為相對人之監護人，併指定關係
      人為會同開具財產清冊之人。又依民法第1113條準用同法
      第1099條、第1099條之1之規定，於監護開始時，監護人
      對於受監護宣告人之財產，應會同關係人於2個月內開具
      財產清冊，並陳報法院，於開具完成並陳報法院前，監護
      人對於受監護宣告人之財產，僅得為管理上必要之行為，
      附此敘明。
六、爰依家事事件法第164 條第2 項，裁定如主文。
中　　華　　民　　國 　111  　年　　4　 　月　  11    日
                  家事法庭    法  官　林文慧
以上正本係照原本作成。
如對本裁定抗告須於裁定送達後10日內向本院提出抗告狀。
                              書記官  蘇珮瑄
中　　華　　民　　國　　111 　年　　4 　　月　　11　　日